【裁判字號】    99,交抗,318
【裁判日期】    990422
【裁判案由】    聲明異議
【裁判全文】
臺灣高等法院臺中分院交通事件裁定     99年度交抗字第318號
抗  告  人
即受處分人  甲○○
上列抗告人因違反交通管理處罰條例案件，不服臺灣苗栗地方法
院中華民國99年1月21日裁定（98年度交聲更字第5號）提起抗告
，本院裁定如下：
    主  文
抗告駁回。
    理  由
一、本案經本院審理結果，認原審裁定認事用法均無不當，應予
    維持，並引用原審裁定書記載之理由。（如附件）
二、抗告人即受處分人(下稱抗告人) 甲○○抗告意旨略以：
    (一)抗告人自始至終皆未於居所門首看見黏貼之送達通知書或
    由鄰居轉交之送達通知書，因此舉發通知單尚未生合法送達
    之效力，又苗栗地方法院僅向舉發單位調查，未向舉發單位
    委任代為送達之郵政機關查證，是否依行政程序法第74條第
    1項規定辦理送達程序？(二)又舉發單位雖於取締地點設置之
    前有測速照相之警告標示，惟設立之距離為何並未有任何具
    體事證，若按規定之距離設置，則足以提醒抗告人減速遵守
    行車速限。據此，請撤銷原裁定，更為適當之裁定云云。
三、經查：
  (一)按依違反道路交通管理事件統一裁罰基準及處理細則第5條
    規定，處理違反道路交通管理事件，有關文書送達之程序，
    依行政程序法之規定。而送達，於應受送達人之住居所、事
    務所或營業所為之；送達，不能依前二條規定為之者，得將
    文書寄存送達地之地方自治或警察機關，並作送達通知書兩
    份，一份黏貼於應受送達人住居所、事務所、營業所或其就
    業處所門首，另一份交由鄰居轉交或置於該送達處所信箱或
    其他適當位置，以為送達；前項情形，由郵政機關為送達者
    ，得將文書寄存於送達地之郵政機關，行政程序法第72條第
    1項前段、第74條第1項、第2項定有明文。又行政文書依行
    政程序法第74條第1項規定為寄存送達者，如確已完成文書
    寄存於地方自治、警察機關或郵政機構，並製作送達通知單
    二份，一份黏貼於送達處所之門首，另一份交由鄰居轉交或
    置於送達處所信箱或其他適當位置時，無論應受送達人實際
    上何時受領文書，均以寄存之日期視為收受送達之日期，而
    發生送達之效力（最高行政法院95年度裁字第634號裁定要
    旨及法務部93年4月13日法律字第0930014628號函可資參照
    ）。查本件抗告人係設籍在「苗栗縣南庄鄉○村○鄰○○路
    42號」，有抗告人之個人基本資料查詢結果1份附卷可稽，
    而前揭舉發通知單業由原舉發單位交由郵政機關送達至抗告
    人之上開戶籍地，因郵差未獲會晤應受送達人本人，亦無受
    領文書之同居人、受雇人或應受送達處所接收郵件人員，乃
    將上開送達之文書於98年3月31日寄存送達地之郵政機關即
    「南庄郵局」，並作送達通知書2份，1份黏貼於應受送達人
    住居所門首，1份置於該受送達處所信箱或其他適當位置，
    以為送達等情，亦有苗栗縣警察局送達證書影本1紙在卷可
    考，且送達人員於送達證書印有上開法律用語之例稿文句在
    印有□之框格上「置於該送達處所信箱或其他適當位置」為
    勾選，表明送達方式為製作送達通知書「二份」，又其中
   「第二份」是「置於該送達處所信箱或其他適當位置」以為
    送達。揆諸上開說明，不論抗告人實際有無前往領取該舉發
    通知單，均無法否定原舉發單位已對其住所為送達之合法性
    。至抗告意旨所指自始至終皆未於居所門首看見黏貼之送達
    通知書或由鄰居轉交之送達通知書，既無證據足佐，即難謂
    上開寄存送達之要件有欠缺而推翻上開送達之合法性。
  (二)又按汽車駕駛人行車速度超過規定之最高速限，經採用固定
    或非固定式科學儀器取得證據資料證明者，於一般道路須至
    少於100公尺，於高速公路、快速公路須至少於300公尺前，
    明顯標示之，道路交通管理處罰條例第7條之2第3項，固定
    有明文；然衡其立法用意，不外表明科處違規人行政裁罰之
    目的在敦促駕駛人依行車速限駕駛，是以科學儀器採證，應
    由主管機關在明顯處告示，用以提醒駕駛人依道路限速行駛
    ，以期在駕駛人避免受罰之心理下，達到依行車速限駕駛，
    進而維護行車安全之最大效益，尚非謂如有違反上開注意規
    定，駕駛人超速行駛之違規行為即應不罰，其理至明（本院
    96 年度交抗字第914號、98年度交抗字第366號裁定意旨參
    照）。換言之，縱認主管機關未在顯明處告示，惟駕駛人本
    有按速限行駛之注意義務，不能因主管機關未設置科學儀器
    採證標示以提醒駕駛人注意，駕駛人即得免於違規受罰之行
    政責任。
四、從而，原處分機關依上開規定裁處抗告人罰鍰新臺幣2000元
    ，並記違規點數1點，核無不核之處，原審法院據以駁回抗
    告人之異議，並無不當。抗告人仍執前詞提起本件抗告，為
    無理由，應予駁回。
據上論結，應依道路交通案件處理辦法第26條，刑事訴訟法第
412條，裁定如主文。
中    華    民    國    99    年    4     月    22    日
            刑事第五庭  審判長法  官  趙  春  碧
                              法  官  何  秀  燕
                              法  官  林  宜  民
以上正本證明與原本無異。
不得再抗告。
                              書記官  吳  雅  菁
中    華    民    國    99    年    4     月    22    日

司法院資訊處製作；財團法人民間司法改革基金會備份。
